臺灣花蓮地方法院民事判決
110年度簡上字第42號
上  訴  人  黃貴美  
訴訟代理人  詹羽婷  
被上訴  人  劉冠廷  
訴訟代理人  邱彥智  
上列當事人間請求侵權行為損害賠償事件，上訴人對於民國110
年5月28日本院花蓮簡易庭110年度花簡字第79號第一審判決提起
上訴，本院於110年11月30日言詞辯論終結，判決如下：
    主      文
上訴駁回。
第二審訴訟費用由上訴人負擔。
    事實及理由
壹、程序方面：
一、按提起上訴，應以上訴狀表明下列各款事項，提出於原第一
    審法院為之：一、當事人及法定代理人。二、第一審判決及
    對於該判決上訴之陳述。三、對於第一審判決不服之程度，
    及應如何廢棄或變更之聲明。四、上訴理由。上訴理由應表
    明下列各款事項：一、應廢棄或變更原判決之理由。二、關
    於前款理由之事實及證據。言詞辯論，應於上訴聲明之範圍
    內為之。民事訴訟法第441條、第445條第1項定有明文。又
    上開規定依同法第436條之1第3項規定，於民事簡易訴訟之
    上訴程序中準用之。
二、查上訴人於原審起訴主張被上訴人於民國107年8月26日上午
    6時45分許，駕駛車牌0000-00 號租賃小客車（下稱系爭汽
    車），沿花蓮縣花蓮市國興五街西向東方向行駛，行經國興
    五街與國盛二街路口（下稱系爭路口），欲左轉國盛二街時
　　，本應注意汽車行駛至無號誌交岔路口時，應減速慢行並注
    意車前狀況，並隨時採取必要之安全措施，且轉彎車應讓直
    行車先行，而依當時天候雨，日間自然光線，路面濕潤無缺
    陷，無障礙物，視距良好，並無不能注意之情形，竟疏未注
    意及此，貿然左轉，適上訴人騎乘車牌000-000號普通重型
    機車（下稱系爭機車），沿國盛二街由北往南直行，行經該
    處，二車因而於系爭路口發生碰撞，致上訴人人車倒地，因
    而受有右側踝部和足部挫傷、雙側肩膀挫傷、右側膝部挫傷
　　、下背挫傷等傷害（上開車禍下稱系爭車禍）。上訴人依侵
    權行為法律關係，請求被上訴人給付醫療費用新臺幣（下同
　　）321,086元、交通費用123,394元、不能工作損失33萬元、
    精神慰撫金30萬元、機車受損維修費16,400元等費用，並聲
    明：被上訴人應給付上訴人1,074,480元，及自起訴狀繕本
    送達被上訴人翌日起至清償日止，按年息5%計算之利息。經
    原審審理後，認上訴人上開請求項目，於359,857元之範圍
    內有理由（其中不能工作損失請求項目部分僅於46,200元之
    範圍認有理由），而為：被上訴人應給付上訴人359,857元
　　，及自109年2月15日起至清償日止，按週年利率5%計算之利
    息。上訴人其餘之訴駁回。訴訟費用1,000元，由被上訴人
    負擔十分之一，餘由上訴人負擔。本判決上訴人勝訴部分得
    假執行，但被上訴人如以359,857元為上訴人預供擔保，得
    免為假執行」等內容之判決。又上訴人本件僅就不能工作損
    失項目差額部分提起上訴（見本院卷第181頁），請求被上
    訴人應再給付上訴人190,800元（計算式：237,000－46,200＝
    190,800），故本件上訴審理範圍即為上訴人請求不能工作
    損失項目之金額有無理由，合先敘明。
貳、實體方面：
一、上訴人主張：兩造於上開時地發生系爭車禍，上訴人受有上
    開傷勢，休養天數60天加上休養期滿後治療就診天數99天，
    故不能工作損失日數計算依據為158天，又上訴人於105年5
    月1日投保薪資級距為45,800元，換算後每日工資約為1,500
    元，是以，上訴人之本件因系爭車禍受傷不能工作損失即為
    237,000元（計算式：1,500×158＝237,000），扣除原審就該
    請求項目已判賠之46,200元後，請求被上訴人應再給付上訴
    人190,800元。原審以上訴人依當年度基本工資月薪23,10
　　0元計算判決被上訴人應給付上訴人46,200元，已疏忽應以
    上訴人投保薪資45,800元級距為本案計算基礎，其判決所據
    顯有違誤。又上訴人雖從事水果販商，每日販賣場所分別為
    早市於花蓮市重慶市場（每月攤租12,000元）、午市於吉安
    鄉黃昏市場（每月攤租5,000元），上訴人從事雖屬自我聘
    僱性質，不但有場地租金壓力，尚有每日重覆2次鋪場、收
    場時間限制，尚需專人至果菜市場批發水果供販。上訴人因
    系爭車禍所受上開傷害，於發生時送花蓮慈濟醫院，出院後
    因病情未受妥善之醫療照顧，在缺乏醫療資訊下，僅能選擇
    抱病求醫方式遍尋醫療，直至107年11月29日至姚仁青診所
    門診、歷經2次手術後，病情始獲改善，換言之，上訴人事
    發到第2次手術完成前，因傷無法工作是不爭之事實，加上
    上訴人受傷在左肩胛及右腳踝，對於販賣水果工作者猶如廢
    除四肢般，無法為上述勞力工作，故將實質看診日數列為本
    案工作損失憑據。又患者就醫時間，依醫院排成就醫，非隨
    到隨看，上訴人赴北就診期間，非如原審所認般，可隨上訴
    人彈性工作時間及休息日配合就診，原審所認事實與事實尚
    有差距與違誤，上訴人自107年8月26日起至109年5月31日止
    所受疾苦共584天，上訴人僅擇就診之99天為請求。上訴人
    從事水果攤販工作，屬自由業，沒有扣繳憑單以證明所得依
    據，上訴人提出投保花蓮縣汽車貨物裝卸業職業工會之投保
    資料，用以證明上訴人勞保投保依據。再依上訴人就診明細
    ，不難可尋案發初期，上訴人為減輕傷痛而亂投醫的紀錄，
    是時苛責上訴人應續行工作，實屬不當而有違常理。再依後
    期赴北就醫，原審及上訴人卻以就醫不需用一整天時間，可
    彈性工作時間或休息日來搪塞事實，上訴人不服原審判決，
    依法提起上訴，依民法第184條第1項前段、第193條第1項規
    定，請求被上訴人再應給付上訴人不能工作損失項目差額19
    0,800元等語，並聲明：原判決關於駁回下開部分廢棄；被
    上訴人應再給付上訴人190,800元。
二、被上訴人則以：依卷內上訴人健保就診明細，自103年1月起
    至車禍發生日即107年8月26日之間，上訴人即已就醫211次
　　，其中更有基隆、桃園、臺中等地診所。若依上訴人所述就
    醫將影響工作收入，此已顯示上訴人工作收入之不穩定，上
    訴人應提出扣繳憑單或其他佐證，證明有工作損失之情形。
    上訴人係屬自我聘雇性質，就醫不需用一整天時間，可彈性
    工作時間或休息日，被上訴人否認上訴人就醫時間之工作損
    失，被上訴人同意原審判決依基本薪資23,100元計算2個月
　　。本件上訴人亦有過失，有民法第217條第1項與有過失相抵
    規定之適用。
三、本院之判斷：
　㈠按因故意或過失，不法侵害他人之權利者，負損害賠償責任
    。不法侵害他人之身體或健康者，對於被害人因此喪失或減
    少勞動能力或增加生活上之需要時，應負損害賠償責任。民
    法第184條第1項前段、第195條第1項分別定有明文。
　㈡上訴人主張其因系爭車禍受有右側踝部和足部挫傷、雙側肩
    膀挫傷、右側膝部挫傷、下背挫傷等傷害，原審審理後認兩
    造均有過失，過失比例為被上訴人應負7成責任，上訴人應
    負3成責任等節，有本院108年度花交簡字第399號過失傷害
    案件刑事卷宗內花蓮縣警察局花蓮分局道路交通事故調查報
    告表㈠、㈡、道路交通事故現場圖、花蓮縣警察局花蓮分局交
    通分隊道路交通事故當事人登記聯單、道路交通事故肇事人
    自首情形紀錄表、佛教慈濟醫療財團法人花蓮慈濟醫院107
    年8月26日診字第Z000000000號診斷證明書、交通部公路總
    局臺北區監理所108年12月27日北監花東鑑字第10803224
　　00號函暨鑑定意見書、現場照片、原審判決書等可證，且兩
    造就此部分於本件上訴程序並未再爭執，是本院爰依民事訴
    訟法第436條之1第3項準用第454條第2項規定予以引用此部
    原審之認定，認上訴人因系爭車禍受有上開傷勢，且兩造就
    系爭車禍之過失比例為被上訴人應負7成責任，上訴人應負3
    成責任。
　㈢就上訴人本件不服原審就不能工作損失項目認定部分，上訴
    人上開主張，據其提出107年8月26日起至109年5月19日之就
    診明細資料、108年1月18日列印之勞保被保險人投保資料明
    細、診斷證明書及醫療費用收據等為證（見本院卷第35至41
    頁、附民卷第37頁、原審卷第39至63頁、第133至137頁），
    被上訴人則以上詞置辯，並舉原審調取之上訴人104年8月26
    日至109年8月26日之就醫紀錄為證（見本院卷第87至119頁
　　、原審卷第179至196頁）。查就上訴人因本件受傷不能工作
    天數部分，係主張共158天不能工作，又被上訴人就上訴人2
    個月無法工作部分並不爭執，是上訴人至少2個月因上開傷
    勢不能工作，即可認定，再者，就上訴人主張其餘不能工作
    天數部分，其並未提出有記載超過2個月以上無法工作或需2
    個月以上休養之診斷證明書為證，又上訴人所提之上開就醫
    明細資料或醫療費用收據，僅能證明上訴人於受傷超過2個
    月後仍有陸續就診之情，但是否因此即不能工作，上訴人並
    未提出其他客觀事證證明其確實無法工作，是本院無法認定
    上訴人主張超過2個月以上之上開天數亦無法工作等節為真
　　。據上，上訴人因本件受傷而無法工作期間為2個月，應可
    認定。另就該期間上訴人所受無法工作損害之計算金額基準
    部分，上訴人固主張應以投保薪資45,800元為計算，然由上
    訴人提出之上開108年1月18日列印之勞保被保險人投保資料
    明細內容，可知其係投保勞保於花蓮縣汽車貨物裝卸業職業
    工會。但上訴人係自陳其職業為水果販商，亦即上訴人並非
    於花蓮縣汽車貨物裝卸業職業工會任職而領取45,800元之薪
    資，是該勞保投保資料並無法真實反應上訴人車禍發生前之
    實際薪資。另由本院調取之上訴人107至109年之稅務電子閘
    門財產所得調件明細表（見本院卷第55至65頁）顯示，上訴
    人於107年、108年、109年間每年之給付總額分別為95元、9
    5元、2,100元，平均後亦未有如上訴人所述之每月約45,80
　　0元之收入。又上訴人未能再提出其他事證證明其每月有約4
    5,800元之平均收入，故其主張應依月薪45,800元計算其不
    能工作損失，並無理由。再查車禍發生之107年間勞動部發
    布之每月基本工資為23,100元，上訴人既有工作能力，應至
    少每月可有該金額之收入，是以此計算其工作損失，尚屬合
    理。據上，上訴人因系爭車禍受傷而不能工作之期間應為2
    個月，且每月收入應以23,100元為計算，故上訴人本件不能
    工作損失金額應為46,200元（計算式23,100×2＝46,200）。
　㈣又本院已認定上訴人因系爭車禍受傷而受有不能工作損失金
    額應為46,200元，業如上述，即與原審認定金額相同，從而
　　，上訴人本件就請求不能工作損失項目金額之上訴，即屬無
    理由
　　。
四、綜上所述，上訴人本件就請求不能工作損失項目金額之上訴
    部分，經本院認定上訴人得請求該項目之金額仍應為46,200
    元，即與原審認定相同，又上訴人並未就其餘請求部分提起
    上訴，故原審所為上述判決內容，即無不合，上訴人仍執前
    詞，指摘原判決不當，求予廢棄改判，為無理由，應駁回其
    上訴。
五、本件事證已臻明確，兩造其餘攻擊防禦方法及所提證據，核
    與本件判決結果不生影響，爰不另一一論述，附此敘明。
六、據上論結，本件上訴為無理由，依民事訴訟法第436條之1第
    3項、第449條第1項、第78條，判決如主文。
中　　華　　民　　國　　110 　年　　12　　月　　14　　日
                  民事第二庭  審判長法官　李可文　　
 　　　　　　　　　               法  官  蔡培元
　　　　　　　　　　　　          法  官  鍾志雄
以上正本係照原本作成。
本判決不得上訴。　　　　　　　　　　　　　　　　　　　
中　　華　　民　　國　　110 　年　　12　　月　　14　　日
                                  書記官  胡釋云